【裁判字號】    99,易,23
【裁判日期】    990721
【裁判案由】    業務侵占
【裁判全文】
臺灣新竹地方法院刑事判決                99年度易字第23號
公  訴  人  臺灣新竹地方法院檢察署檢察官
被      告  乙○○
            戊○○
共      同
選任辯護人  徐原本律師
上列被告等因業務侵占案件，經檢察官提起公訴（97年度偵緝字
第387 、388 號），本院判決如下：
    主  文
乙○○共同犯侵占罪，處有期徒刑壹年。
戊○○共同犯侵占罪，處有期徒刑壹年拾月。
    事  實
一、乙○○與戊○○係夫妻關係，乙○○為設於新竹縣竹北市○○里○○街75號3 樓正盛光電股份有限公司（下稱正盛公司
    ）之負責人，戊○○為正盛公司之監察人並擔任總經理一職
    （其名片上所列正盛公司英文名稱為JHENG SHENG INTERNAT
    IONAL CORPORATION ）。緣擔任科雅科技股份有限公司（下
    稱科雅公司）總經理室特別助理之甲○○與戊○○係小學同
    學，民國95年間，甲○○與戊○○談及科雅公司在大陸地區
    銷售貨物因大陸管制外匯致無法收回以美金計價之銷售所得
    ，須透過第三地代收公司在香港設立之帳戶代收後扣除手續
    費後再匯回科雅公司，戊○○表明其公司亦有從事此項代收
    轉匯業務，以每件產品單價酌收美金0.01元為手續費，甲○○認戊○○開出之手續費較為低廉，遂與之約定：科雅公司
    依大陸地區客戶之指示，將產品運送至香港地區指定之倉庫
    ，經大陸地區客戶確認無誤後，大陸地區客戶會將該筆貨款
    匯予正盛公司另在汶萊國設立登記之境外公司JHENG SHENG
    INTERNATIONAL CORPORATION 在香港永豐銀行申設帳號為00
    -000-0000000 -0 之帳戶內，並通知科雅公司，科雅公司人
    員再通知正盛公司應於指定期日前將代收之貨款扣除正盛公
    司應收取之手續費後匯予科雅公司。科雅公司於97年3 月31
    日出貨45萬4791顆晶片，應收貨款為美金27萬2875元，經大
    陸地區客戶確認無誤後，由LAI CHUNG LEUNG 之人於同年4
    月3 日自中國銀行香港分行帳號為000-000-0-00000-0 之帳
    戶匯款美金27萬2875元（扣除手續費美金13元，實匯美金27
    萬2862元）至JHENG SHENG INTERNATIONAL CORPORATION 在
    香港永豐銀行之00-000- 0000000-0 號帳戶內，科雅公司甲○○並以電子郵件通知正盛公司應於97年4 月3 日前將上開
    款項扣除正盛公司收取之手續費後應轉匯之款項美金26萬83
    27元匯至科雅公司指定之帳戶內。詎乙○○、戊○○竟共同
    基於竟圖為自己不法所有之犯意聯絡，由乙○○於97年4 月
    7 日簽署傳真交易指示單後，將JHENG SHENG INTERNATIONA
    L CORPORATION 在香港永豐銀行之00-000-0000000號帳戶內
    之款項分別匯出美金20萬元（起訴書誤載為美金10萬元，業
    經公訴人當庭更正）及美金7 萬4000元至戊○○設於香港匯
    豐上海銀行及正盛公司設於竹北第一銀行之帳戶內提領後侵
    占入己，並未匯回科雅公司之指定帳戶，惟正盛公司不知情
    之職員丙○○仍於同年4 月7 日以電子郵件郵寄由乙○○簽
    署指示香港永豐銀行匯款美金268327元予科雅公司之傳真交
    易指示單，表明正盛公司公司已於同日自香港永豐銀行帳戶
    將貨款匯予科雅公司，嗣科雅公司查覺上開貨款並未匯入，
    始悉乙○○未將上開貨款匯予科雅公司。
二、案經科雅公司訴由臺灣新竹地方法院檢察署檢察官偵查起訴
    。
    理  由
壹、程序部分：
一、被告及辯護爭執公訴人所引下列證據無證據能力，本院就證
    據能力之判斷如下：
    (一)2008年4 月7 日正盛公司之傳真交易指示單1 紙（即本院
      98審易508 卷第79頁）：被告乙○○爭執該傳真交易指示
      單非其傳予科雅公司，該紙文件係屬偽造云云。經查，該
      紙傳真交易指示單下方存戶簽名欄內「乙○○」之署名確
      係被告乙○○親自簽署等情，業據被告乙○○自承在卷（
      參本院99易23卷三第149 頁），復經證人丙○○、丁○○
      證述在卷（參本院99易23卷一第209 頁、第238 頁），證
      人丙○○並證述被告乙○○交付該紙傳真交易指示單影本
      ，指示伊傳過去，嗣證人丁○○亦交付相同內容之傳真交
      易指示單要伊確認內容無誤寄給科雅公司等語（參本院99
      易23卷一第210 頁），而證人丁○○亦證述被告乙○○簽
      署後，其即交給證人丙○○，請丙○○傳真給科雅公司之
      甲○○告知正盛公司將從香港永豐銀行帳戶匯款給科雅公
      司等語（參本院99易23卷一第238 頁），可證該紙傳真交
      易指示單確由有簽署權利之被告乙○○簽署後由正盛公司
      人員傳真給科雅公司人員，應認該傳真交易指示單為真正
      而有證據能力。
    (二)正盛公司97年4 月7 日入帳單、97年4 月7 日請款單各1
      紙（即本院98審易508 卷第17-18 頁）：被告戊○○爭執
      該等單據未完成流程，主管未簽核，係屬偽造云云。經查
      ，各該入帳單、請款單之申請人欄內均有「Ruby 4/7」之
      署名，而證人丙○○證述「Ruby」係其英文名字，該2 紙
      單據均為其所製作，因為公司有錢進來會填入帳單，錢要
      撥出去會填請款單，再呈給上級主管丁○○，丁○○簽名
      後再呈給被告乙○○等語（參本院99易23卷一第208 頁）
      ，雖該2 紙單據僅由申請人丙○○1 人簽名，尚未經由其
      他主管簽核，而未完成整個作業流程，然在該等單據上唯
      一簽名之人即係證人丙○○，而證人丙○○復證述該等簽
      名確其親簽，難認有何偽造可言，況其證述職務範圍即包
      含正盛公司與科雅公司間交易之單據製作（參本院99易23
      卷一第204 頁），應認該2 紙單據為真正而有證據能力。
      至於該等單據未完成全部簽核流程，僅係證明力之問題，
      核與證據能力無涉。
    (三)正盛光電股份有限公司2008年3 月4 日訂購合同1 紙（即
      本院98審易508 卷第64頁）：被告2 人均爭執係偽造云云
      。經查，該紙訂購合同係證人丙○○製作後交給證人丁○○簽名並蓋上正盛公司印章後，再由證人丙○○傳給科雅
      公司之Nacy（即己○○），丙○○並同時電話通知證人甲○○，由賣方簽名後再回傳給正盛公司等情，業據證人丙○○證述在卷（參本院99易23卷一第207 頁）。而該紙訂
      購合同左下角買方簽名欄內「丁○○」之署名確係由證人
      丁○○親簽，此據證人丁○○證述無訛（參本院99易23卷
      一第236 頁）。另該紙訂購合同右下角買方簽名欄內「Ro
      b3/4」確由證人甲○○親簽，亦據證人甲○○證述甚詳（
      參本院99易23卷一第186 頁）。又證人己○○亦證述該紙
      訂購合同確係Ru by （即丙○○）以電子郵件傳來，其再
      列印後交給證人甲○○等語（參本院99易23卷二第234 頁
      ）。茲該紙訂購合同既經製作、經手、簽署之人證述明確
      ，難謂有何偽造可言，應認該紙訂購合同為真正而有證據
      能力。至於該紙訂購合同上電腦打字部分有關Purchaser
      部分之內容與正盛公司之正確名稱、地址不符，僅係證明
      力之問題，核與證據能力無涉。
二、按被告以外之人於審判外之言詞或書面陳述，除法律有規定
    者外，不得作為證據；被告以外之人於審判外之陳述，雖不
    符合同法第159 條之1 至第159 條之4 之規定，但經當事人
    於審判程序同意作為證據，法院審酌該言詞陳述或書面陳述
    作成時之情況，認為適當者，亦得為證據。當事人、代理人
    或辯護人於法院調查證據時，知有第159 條第1 項不得為證
    據之情形，而未於言詞辯論終結前聲明異議者，視為有前項
    之同意，刑事訴訟法第159 條第1 項及第159 條之5 分別定
    有明文。本件被告及辯護人於本院準備程序及審理時，除就
    上開爭執之各項證據外，均表示對於檢察官所提各項證據方
    法之證據能力並無意見，本院審酌上開各該證據均非非法取
    得之證據，並無證據力明顯過低之情形，復經本院於審判期
    日就上開證據進行調查、辯論，依法自有證據能力，合先敘
    明。
貳、實體部分：
一、訊之被告乙○○雖不否認於97年4 月7 日簽署傳真交易指示
    單後，將JHENG SHENG INTERNATIONAL CORPORATION 在香港
    永豐銀行之00-000-0000000號帳戶內之款項分別匯出美金20
    萬元及美金7 萬4000元至戊○○設於香港匯豐上海銀行及正
    盛公司設於竹北第一銀行之帳戶內提領迄今仍未匯款予科雅
    公司之事實，被告戊○○亦坦承LAI CHUNG LEUNG 之人於97
    年4 月3 日自中國銀行香港分行帳號為000-000-0-00000-0
    之帳戶匯款美金27萬2875元（扣除手續費美金13元，實匯美
    金27萬2862元）至JHENG SHENG INTERNATIONAL CORPORATIO
    N 在香港永豐銀行之00-000- 0000000-0 號帳戶內之部分款
    項應轉匯予科雅公司，迄今仍未匯予科雅公司等情，然均矢
    口否認有何侵占犯行，均辯稱：科雅公司同意匯入至JHENG
    SHENG INTERNATIONAL CORPORATION 在香港永豐銀行之00-0
    00-0000000號帳戶內之款項讓正盛公司暫時週轉，97年4 月
    7 日將JHENG SHENG INTERNATIONAL CORPORATION 在香港永
    豐銀行之00-000-0000000號帳戶內之款項分別匯出美金20萬
    元及美金7 萬4000元至戊○○設於香港匯豐上海銀行及正盛
    公司設於竹北第一銀行之帳戶內係正盛公司內部之財務調度
    ，均係由財務人員丁○○所規劃，提領後均用於支付正盛公
    司之各項支出及清償正盛公司之貸款，並未進入個人口袋，
    原本正盛公司預期可向銀行貸得款項以便轉匯予科雅公司，
    然因銀行貸款不順利，始未轉匯予科雅公司云云。惟查：
（一）擔任科雅公司總經室特別助理之證人甲○○就其曾向被告
      戊○○告知因大陸早期有美金外匯管制，科雅公司會經由
      第三地中間商之帳戶再轉回到臺灣科雅公司帳戶，香港有
      多家此種類型公司，手續費約收該次貨款的百分之3 至百
      分之5 間，被告戊○○表明其公司亦承作此種代收、代付
      業務，每個產品單價酌收0.01元美金當手續費，約係貨款
      的百分之1.6 ，比其他公司便宜，達成此項協議後，因證
      人甲○○與被告戊○○係小學同學，基於信任關係，雙方
      未訂立書面契約即各自設立雙方之窗口進行交易。科雅公
      司與大陸客戶兆速科技交易而經由正盛公司匯款之情形已
      有30、40次，出事前之最後一筆交係97年3 月5 日，但大
      陸兆速科技董事長馮烈耀會先給1 張大訂單，科雅公司再
      分批出貨，大陸兆速科技會以電話指示科雅公司出貨的日
      期及數量，科雅公司即開始點貨、報關、出口及準備相關
      文件例如Packing List即裝貨清單、出口報單，辦妥出口
      手續後，交給天成快遞運送至香港九龍官塘鴻圖道55號幸
      運工業大廈八樓D 室之香港鼎翔快遞，香港鼎翔快遞王蓉
      秀簽收後，會通知兆速科技貨物已到，兆速科技即指示香
      港一名專門付款之黎仲梁（LAI CHUNG LEUNG ）匯款至先
      前約定好之JHENG SHENG INTERNATIONAL CORPORATION 在
      香港永豐銀行之帳戶，黎仲梁會把匯款申請單傳給證人甲○○，證人甲○○再傳給台灣正盛公司之職員丙○○Ruby
      ，經正盛公司確認帳款後，正盛公司逕行將貨款百分之1.
      6 之利潤扣除，被告乙○○即簽名開立匯款指示單給香港
      永豐銀行匯款至科雅公司指定之兆豐商業銀行新竹園區的
      新安分行帳戶，被告乙○○會請丙○○將匯款指示單以電
      子郵件傳給證人甲○○，證人甲○○即請科雅司公司人員
      確認該筆帳款是否依約定時間到帳，正盛公司會另補1張
      訂購合同傳真給科雅公司之對口人員Nancy 己○○，訂購
      合同上之金額即係扣掉佣金之後的金額，科雅公司出售兆
      速科技之產品是每顆0.6 元美金，正盛公司開給科雅公司
      之訂購合同是載明產品每顆0.59元美金，扣掉之0.01元美
      金即係正盛公司所收之手續費。正盛公司丙○○曾於97年
      4 月7 日上午10時26分許以電子郵件寄送被告乙○○簽名
      之匯款指示單給證人甲○○，然該筆款項並未進入科雅公
      司帳戶內等情，業據證人甲○○到庭證述詳（參本院99易
      23卷一第168-180 頁），並有科雅公司2008年1 月2 日之
      packing list2 紙、正盛公司2008年1 月9 日匯款給科雅
      公司之傳真交易指示單1 紙、科雅公司2008年1 月4 日之
      packing list2 紙、正盛公司2008年1 月11日匯款給科雅
      公司之傳真交易指示單1 紙、科雅公司2008年1 月8 日之
      packing list1 紙、正盛公司2008年1 月15日匯款給科雅
      公司之傳真交易指示單1 紙、科雅公司2008年1 月9 日之
      packing list一紙、正盛公司2008年1 月15日匯款給科雅
      公司之傳真交易指示單1 紙、科雅公司2008年3 月5 日之
      packing list2 紙、正盛公司2008年3 月10日匯款給科雅
      公司之傳真交易指示單1 紙、科雅公司2008年4 月1 日之
      PackingList 3 紙、2008年4 月7 日正盛公司之傳真交易
      指示單1 紙、正盛公司97年4 月7 日入帳單、97年4 月7
      日請款單各1 紙、正盛公司香港永豐銀行帳號0000000000
      000 號帳戶交易明細表2 紙、兆速科技董事長馮烈耀傳真
      之訂貨單1 紙、正盛光電股份有限公司2008年3 月4 日訂
      購合同1 紙、科雅公司97年3 月5 日出口報單1 紙、LAI
      CHUNG LEUNG 匯款327,509 元給正盛公司之匯款單及通知
      1 份、2008/3/6 Rob Chiang 甲○○寫給（正盛）Ruby之
      電子郵件1 份、科雅公司97年3 月31日出口報單1紙 附卷
      可稽（參97偵緝388 卷第34-35 頁、第36頁、第37 -38頁
      、第39頁、第40頁、第41頁、第42頁、第43頁、第44-45
      頁、第46頁，本院98審易508 卷第74-76 頁、第79頁，97
      偵3285卷第21-22 頁、第23- 24頁，本院98審易508 卷第
      63 頁 、第64頁、第67頁、第68-70 頁、第71頁、第72頁
      、第73頁）。
（二）其他參與科雅公司及正盛公司間相關業務之人員分別證述
      如下：
      (一)正盛公司職員即證人施懿蓉於本院證述其就科雅公司與
        正盛公司間之交易有製作訂單等業務，科雅公司甲○○
        會先以電子郵件及電話通知將有款項匯進正盛公司在香
        港永豐銀行之帳戶並要求應於指定之期日前匯給科雅公
        司，甲○○亦會通知正盛公司另訂一紙訂購合同，訂購
        合同內所載之金額、數量由正盛公司財務主管丁○○交
        代，科雅公司亦會發電子郵件通知訂購合同之內容，但
        須向正盛公司主管確認是否數量正確，訂購合同製作完
        成後即交給丁○○，由丁○○在訂購合同上簽名，並蓋
        公司章後，再將訂購合同以電子郵件傳給賣方即科雅公
        司之Nancy （即己○○），並同時電話通知甲○○，賣
        方簽完訂購合同後再回傳給正盛公司，正盛公司再憑此
        訂購合同開一張發票，不清楚為何匯進正盛公司香港永
        豐銀行帳戶之款項與匯出給科雅公司之款項有價差，完
        全依上級指示行事，但款項進來公司會填入帳單，要撥
        款出去時要填請款單，再交給丁○○，由丁○○簽名後
        呈給上級即乙○○，97年4 月7 日正盛公司之傳真交易
        指示單是由乙○○簽名，當時乙○○還在正盛公司，乙○○先交付該份傳真交易指示單影本，指示傳給科雅公
        司，嗣丁○○又拿相同內容之傳真交易指示單影本，要
        求確認內容無誤後寄給科雅公司，當時已告知丁○○，
        乙○○已先指示傳給科雅公司，故未再傳一次，不清楚
        究竟正盛公司與科雅公司有何生意往來，詳細內容要問
        業務戊○○與甲○○，其僅負責作單據，最早是甲○○
        與戊○○談好作業模式，之後丁○○表示甲○○會告訴
        正盛公司，正盛公司即如此配合，雖有經手訂購合同，
        但不清楚前後段細節等語（參本院99易23卷一第204-22
        4 頁）。
      (二)正盛公司副總經理即證人丁○○於本院證述：丙○○會
        告知客戶有匯款至正盛公司香港永豐銀行帳戶，但不知
        客戶是誰，丙○○會請其確認有無此筆款項，其會請乙○○確認，若乙○○確認有該筆款進來，會告知丙○○
        填入帳單及請款單，再把該筆款項匯到科雅公司帳戶裡
        ，甲○○會告知丙○○有多少錢會匯入正盛公司，正盛
        公司應匯多少錢給科雅公司，丙○○再告知其。正盛公
        司與科雅公司間只有金流，沒有物流，此項業務是業務
        戊○○於1 、2 年前與甲○○談好，其係依他們談好內
        容來執行，完全不知是誰匯錢到正盛公司香港永豐銀行
        帳戶，但總經理戊○○表示尚未匯給科雅公司前，正盛
        公司可以先用，甲○○亦表示可先給正盛公司週轉，俟
        科雅公司需要再匯回，金額係依科雅公司指定之數額，
        正盛公司大多從香港永豐銀行匯錢給科雅公司，但有時
        從香港永豐銀行匯錢到正盛公司在台灣之新光銀行、竹
        北第一銀行換成台幣後匯給科雅公司。正盛公司境外公
        司在香港永豐銀行帳戶於97年4 月3 日有存入美金2728
        49.18 元，該筆款項本來要給科雅公司，但正盛公司先
        拿來週轉，後來因正盛公司自97年4 月7 日以後即無法
        再經營，沒有給科雅公司，不清楚匯至乙○○、戊○○
        帳戶之美金7 萬4 千元及美金20萬元領出去後究竟如何
        運用，其於乙○○97年4 月8 日留下一封信後有打電話
        給甲○○確認有無收到錢，如果有收到表示老闆沒有落
        跑，如果沒有收到，大概正盛公司沒辦法作下去。曾於
        97年4 月7 日或8 日上午看過97年4 月7 日之正盛公司
        傳真交易指示單，是乙○○交給其再轉給丙○○，請丙○○傳給科雅公司甲○○，告知正盛公司將從香港永豐
        銀行帳戶匯款給科雅公司，順便請甲○○確認金額和帳
        號，但不知為何後來未匯款給科雅公司等語（參本院99
        易23卷一第225-238 頁）。
      (三)科雅公司業務助理即證人己○○於本院證述：業務甲○○先通知大約何時出貨，請我和營運處的Rita聯絡，我
        會下內部作業訂單，之後Rita會跟晶圓廠即世界先進公
        司下訂購單，Rita之部門會與世界先進做晶圓買賣，後
        做晶圓測試、封裝等後續作業，產品完成測試、封裝後
        回到科雅公司，Rita會通知我，我知道這批貨已經完成
        ，甲○○會通知預計何時要出多少貨，我就會依甲○○
        告知之時間就庫房之貨物製作銷貨單，再通知進出口部
        門之Petti 要出貨，Petti 就通知天成快遞公司，由該
        公司做出口報關單，我會以電話或電子郵件通知正盛公
        司之Ruby（即丙○○）科雅公司在何時出多少貨，請Ru
        by以電子郵件提供訂購合同紙本，再列印出來交給甲○○，是甲○○要求正盛公司提供訂購合同，甲○○在訂
        購合同上簽名後，我會傳真一份有甲○○簽名的訂購合
        同給Ruby，不清楚科雅公司與正盛公司之間是何關係，
        只是依業務之指示作科雅公司內部後續作業，我負責製
        作Packing List即出貨單，甲○○指示我寄到鼎翔快遞
        ，只知正盛公司會提供訂購合同給我，在製作Packing
        List時已有訂購合同的訂單號碼，在當初業務接到客戶
        訂單時，即建立客戶資料，甲○○會提供客戶資料給業
        務助理，我會把資料輸入到系統裡，以後只要打客戶代
        號即會出現客戶資料，內容則依甲○○之通知而製作。
        曾看過馮烈耀提供之大訂單，到後期我知道鼎翔快遞是
        代收馮董事長的貨，但不知馮董事長、出貨單上之對象
        即境外正盛公司與科雅公司三者間究係何關係，是甲○○指示我若銷貨到鼎翔快遞，須通知正盛公司之Ruby有
        關科雅公司之銷貨數量，不清楚究竟科雅公司與正盛光
        電有何關聯性等語（參本院99易23卷二第228-243 頁）
        。
（三）綜合以上數名參與科雅公司及正盛公司間相關業務之人員
      證述可知，本件主其事者為科雅公司之甲○○及正盛公司
      之戊○○，其餘各該公司之人員僅係依彼二人之指示行事
      ，對於科雅公司與正盛公司之間有何關聯性暨該2 公司之
      間款項之來龍去脈僅略知一、二以致無法得知全貌。然主
      其事之證人甲○○既證述正盛公司與科雅公司之間乃係正
      盛公司以境外公司設在香港銀行帳戶代收轉付原屬科雅公
      司所有之香港地區資金，已如前述，並有與其上開證述內
      容相符之正盛公司2008年1 月9 日、1 月11日、1 月15日
      、3 月10日匯款給科雅公司之傳真交易指示單、LAI CHUN
      GLEUNG匯款327 ,509元給正盛公司之匯款單及通知1 份、
      2008/3/6 Rob Chiang 甲○○寫給（正盛）Ruby之電子郵
      件1 份及被告提出之香港永豐銀行00-000-0000000 -9 號
      帳戶綜合對帳單（參本院99易23卷一第98-126頁）可證，
      且證人丙○○、丁○○亦均證述正盛公司係依科雅公司甲○○之指示來匯款給科雅公司，被告乙○○確曾多次指示
      香港永豐銀行就JHENG SHENG INTERNATIONAL CORPORATIO
      N 在該行之00-000-0000000-9號帳戶匯款給科雅公司。而
      被告戊○○就其與證人甲○○間口頭約定科雅公司有香港
      地區之資金將匯予正盛公司另在汶萊國設立登記之境外公
      司JHENG SHENG INTERNATIONAL CORPORATION 在香港永豐
      銀行00-000-0000000-9號帳戶內，科雅公司人員會通知正
      盛公司應於指定期日前將代收之款項扣除部分費用後匯予
      科雅公司等情並不否認（參本院99易23卷三第160- 162頁
      ），姑且不論被告戊○○、乙○○是否知悉科雅公司在香
      港地區之資金究係科雅公司售貨予哪一客戶所得之款項，
      然被告戊○○既與證人甲○○約定科雅公司在香港地區之
      資金將透過正盛公司設在境外之紙上公司JHENG SHENG IN
      TERNATIONAL CORPORATION 在香港永豐銀行00-000-00000
      00-0號之帳戶扣除部分費用後再轉匯予科雅公司，則該等
      匯入JHENG SHENG INTERNATIONAL CORPORATION 在香港永
      豐銀行00-000-0000000 -9 帳戶之款項於扣除部分費用外
      ，本屬科雅公司所有，正盛公司僅係暫時持有。況被告戊○○亦坦言LAI CHUNG LEUNG 於97年4 月3 日自中國銀行
      香港分行帳號為000-000-0-00000-0 之帳戶匯款美金27萬
      2875元（扣除手續費美金13元，實匯美金27萬2862元）至
      JHENG SHENG INTERNATIONAL CORPORATION 在香港永豐銀
      行之00-000- 0000000-0 號帳戶內之部分款項應轉匯予科
      雅公司等語（參本院99易23卷三第165 頁），縱被告戊○○堅稱正盛公司未賺取手續費，而係證人甲○○向正盛公
      司收取代收轉匯間之價差云云，與證人甲○○上開證述正
      盛公司收取科雅公司出貨產品每顆0.01美元手續費等語截
      然不同，然其亦自承正盛公司究應轉匯多少款項予科雅公
      司悉依證人甲○○之計算（參本院99易23卷三第160 頁）
      ，是本件LAI CHUNG LEUNG 於97年4 月3 日自中國銀行香
      港分行帳號為000-000-0-00000-0 之帳戶匯款美金27萬28
      75元（扣除手續費美金13元，實匯美金27萬2862元）至JH
      ENG SHENG INTERNATIONAL CORPORATION 在香港永豐銀行
      之00-000- 0000000-0 號帳戶內應轉匯予科雅公司之款項
      依卷附證人甲○○於97年4 月2 日寄給正盛公司丙○○、
      丁○○、被告戊○○之電子郵件所載「今日我司HK過帳至
      貴司272875USD （2008.04.02），請貴司於2008.04.03（
      明日）將268327USD 轉回敝司」（參本院98審易508 卷第
      71頁），應係美金268327元，亦即該筆美金268327元本屬
      科雅公司所有，僅係在正盛公司尚未匯給科雅公司前暫由
      被告持有。
（四）雖被告2 人均堅稱上開匯入JHENG SHENG INTERNATIONAL
      CORPORATION 在香港永豐銀行之00-000-00000 00-0 號帳
      戶內之款項，曾與證人甲○○約定正盛公司有週轉權云云
      ，固據證人丁○○證述在卷，惟此為證人甲○○所否認，
      且被告或證人丁○○復未提出任何證明文件以資證明證人
      甲○○確曾同意該等應轉匯予科雅公司之款項暫讓正盛公
      司週轉。況上開應匯至科雅公司之268327元美金係LAI CH
      UNG LEUNG 於97年4 月3 日自中國銀行香港分行帳號為00
      0-000-0-00 000-0之帳戶匯款美金27萬2875元（扣除手續
      費美金13元，實匯美金27萬2862元）至JHENG SHENG INTE
      RNATIONAL CORPORATION 在香港永豐銀行之00-000-00000
      00-0號帳戶內，業如前述，而證人甲○○於97年4 月2 日
      寄給正盛公司丙○○、丁○○（英文名字為DAVID ）、被
      告戊○○（英文名字為JEFF）之電子郵件已載明正盛公司
      應於97年4 月3 日將268327元美金匯給科雅公司，且被告
      乙○○復於97年4 月7 日已簽署傳真交易指示單指示香港
      永豐銀行就JHENG SHENG INTERNATIONAL CORPORATION 在
      該行之00-000-0000000-9號帳戶匯款268327元美金給科雅
      公司（參本98審易508 卷第79頁），被告乙○○及證人丁○○亦均指示證人丙○○將該紙傳真交易指示單以電子郵
      件傳給科雅公司，顯然正盛公司就該筆款項入帳之同時即
      須轉匯出絕大部分之金額予科雅公司而無任何週轉權。況
      被告乙○○自承於97年4 月7 日除簽署上開匯款268327元
      美金予科雅公司之傳真交易指示單時，亦同時簽署另2 紙
      傳交易指示單將JHENG SHENG INTERNATIONAL CORPORATIO
      N 在香港永豐銀行之00-000-0000000號帳戶內之款項分別
      匯出美金20萬元及美金7 萬4000元至戊○○設於香港匯豐
      上海銀行及正盛公司設於竹北第一銀行之帳戶內（參本院
      99易23卷三第149 頁、第167- 168頁），顯將其持有該筆
      本屬科雅公司之款項變易為所有之意，而被告復分別領取
      美金20萬元及美金7 萬4000元使用，迄今已逾2 年餘，仍
      未歸還科雅公司，難謂彼等無何不法所有意圖。是被告上
      開所辯，要屬卸責之詞，不足採信，本件事證明確，被告
      侵占犯行堪以認定。
二、核被告將本屬科雅公司所有之美金268327元變易持有為所有
    之意而侵占入己，所為均係犯刑法第335 條第1 項之侵占罪
    。公訴人雖認被告2 人所為均係觸犯刑法第336 條第2 項之
    業務侵占罪云云，然按侵占業務上持有物之罪，以其所侵占
    之他人所有物，係因執行業務而持有為構成要件，若非因執
    行業務，而基於其他委任關係持有他人所有物，即與該罪構
    成要件不符，祇能以普通侵占罪論科，最高法院74年度台上
    字第5109號判決可資參照；又侵占業務上持有物之罪，以其
    所侵占之他人所有物，係因執行業務而持有為成立要件，若
    在其執行業務範圍之外，另受委任，而持有他人所有物予以
    侵占者，即不能遽依侵占業務上持有物之罪相繩，最高法院
    76年度台上字第2107號亦著有判決。經查被告乙○○、戊○○分別係擔任正盛公司之負責人、總經理，均非科雅公司之
    職員，其等持有屬於科雅公司之美金268327元，尚非因執行
    業務所致，乃係因證人甲○○委託彼等代收該筆款項而來，
    參照前揭說明，自不能以業務侵占罪相繩，然因社會基本事
    實同一，爰應變更起訴法條為刑法第335 條第1 項之侵占罪
    ，附此敘明。被告2 人間就上開侵占犯行有犯意聯絡及行為
    分擔，為共同正犯。爰審酌被告2 人代告訴人公司收取款項
    後未依約匯予告訴人公司反提領使用，迄今已2 年餘，仍未
    見歸還分文，且於告訴人公司求償過程中不思速與告訴人協
    調還款之道，反四處檢舉告訴人公司（參本院98審易508 卷
    第144-213 頁），甚至連證人丙○○於偵查中之證詞不利於
    被告，即遭被告提出偽證告訴（參臺灣新竹地方法院檢察署
    97年度他字第2599號偵查卷宗影本），足見被告犯後毫無悔
    意，又乏與告訴人公司和解之誠意，告訴人公司受損金額高
    達美金268327元，折合新臺幣約8 百餘萬元，損失非輕，暨
    被告戊○○就全部過程居於主導地位，被告乙○○配合行事
    等其他一切情狀，分別量處被告2 人如主文第1 、2 項所示
    之刑，以示懲儆、
據上諭斷，應依刑事訴訟法第299 條第1 項前段、第300 條，刑
法第28條、第335 條第1 項，刑法施行法第1 條之1 ，判決如主
文。
本案經檢察官陳瑞仁到庭執行職務。
中    華    民    國    99    年    7     月    21    日
                  刑事第二庭    審判長法  官   賴淑敏
                                      法  官   楊數盈
                                      法  官   林惠君
以上正本證明與原本無異。
如不服本判決應於收受判決後10日內向本院提出上訴書狀，並應
敘述具體理由。其未敘述上訴理由者，應於上訴期間屆滿後20日
內向本院補提理由書(均須按他造當事人之人數附繕本)「切勿逕
送上級法院」。
中    華    民    國    99    年    7     月    22    日
                                      書記官   劉亭筠
附錄法條：
中華民國刑法第335 條（普通侵占罪）
意圖為自己或第三人不法之所有，而侵占自己持有他人之物者，
處 5 年以下有期徒刑、拘役或科或併科 1 千元以下罰金。
前項之未遂犯罰之。

司法院資訊處製作；財團法人民間司法改革基金會備份。
